# Programação Orientada a Objetos - Parte 1



## **Breve História e Criadores**
A Orientação a Objetos (OO) surgiu na década de 1960, fundamentada no conceito de **Simulação** (simular eventos do dia a dia em sistemas digitais). 
*   **Os Criadores:** Em 1962, os pesquisadores noruegueses **Kristen Nygaard e Ole-Johan Dahl** aceitaram o desafio de criar uma linguagem de simulação de eventos discretos, batizada de **Simula 67**, considerada a primeira linguagem OO de renome.
*   **Popularização:** Na década de 70, **Alan Kay** criou o **Smalltalk**, que efetivamente tornou a OO conhecida, introduzindo interfaces gráficas e o conceito de que "tudo é objeto". A popularização massiva ocorreu nos anos 90 com o Java.


```{plantuml linha_do_tempo-09-09, plantuml.path="images"}
@startuml
title Infográfico — Linha do Tempo da Programação Orientada a Objetos

skinparam backgroundColor #FAFAFA
skinparam shadowing true
skinparam roundcorner 20
skinparam defaultFontName Arial
skinparam defaultFontSize 14

skinparam rectangle {
  BackgroundColor #EAF3FF
  BorderColor #2B5C9E
  FontColor #111111
}



skinparam note {
  BackgroundColor #FFF4CC
  BorderColor #C9A227
  FontColor #111111
}

top to bottom direction

rectangle "1967\nSimula 67" as simula
rectangle "1972\nSmalltalk" as smalltalk
rectangle "1980\nC++" as cpp
rectangle "1984\nEiffel" as eiffel
rectangle "1995\nJava" as java

simula --> smalltalk
smalltalk --> cpp
cpp --> eiffel
eiffel --> java

note right of simula
Criadores:
Ole-Johan Dahl
Kristen Nygaard

Contribuições:
• Primeira linguagem OO reconhecida
• Classes e objetos
• Herança
• Simulação de sistemas
end note

note right of smalltalk
Criador:
Alan Kay
(Adele Goldberg, Dan Ingalls)

Contribuições:
• Tudo é objeto
• Comunicação por mensagens
• Interface gráfica (GUI)
end note

note right of cpp
Criador:
Bjarne Stroustrup

Contribuições:
• Extensão OO do C
• Herança múltipla
• Polimorfismo
end note

note right of eiffel
Criador:
Bertrand Meyer

Contribuições:
• Design by Contract
• Qualidade e confiabilidade
end note

note right of java
Criador:
James Gosling

Contribuições:
• Portabilidade (JVM)
• Uso corporativo e web
• Garbage Collector
end note

@enduml
```


## **Paradigma Procedural (Estruturado) vs. Orientado a Objetos**
*   **Procedural:** Foca no **"como fazer"**. Baseia-se em três estruturas: sequência, decisão e iteração. O problema principal é o **Gap Semântico**: a dificuldade de representar a realidade de forma direta, pois dados e operações ficam desassociados no código.
*   **Orientação a Objetos:** Foca no **"o que deve ser feito"**. Visa diminuir o Gap Semântico, criando unidades de código mais próximas da forma como pensamos e agimos.
*   **Vantagens da OO:** Melhor expressividade, maior reúso de código, facilidade de manutenção e criação de sistemas mais complexos com menor acoplamento.

```python

```


## **Conceitos Estruturais (Exemplos em Python)**
*   **Classe:** É o "molde" ou abstração base a partir da qual os objetos são criados.
*   **Atributo:** Define a estrutura de dados e as características da classe.
*   **Método:** Define as ações ou comportamentos que a classe oferece.
*   **Objeto:** É a instância (realização) de uma classe.

**Exemplo em Python:**
```python
class Personagem:
    def __init__(self, nome, altura): # Construtor (método especial)
        self.nome = nome              # Atributo
        self.altura = altura

    def pular(self):                  # Método
        print(f"{self.nome} pulou!")

# Instanciação de Objetos
mario = Personagem("Mario", 1.60)
mario.pular() # Mensagem enviada ao objeto
```



## **Referência ABNT da Fonte**

CARVALHO, Thiago Leite e. **Orientação a Objetos**: aprenda seus conceitos e suas aplicabilidades de forma efetiva. 1. ed. [S.l.]: Casa do Código, [ano não informado].



```{r aula-09-orirntecao-objetos-parte1-aula-html, eval=FALSE, include=FALSE}
rmarkdown::render("09-2026-04-29_Programacao_OO-parte1.Rmd", output_dir="docs", output_file ="temporario.html" , output_format = "html_document") ; utils::browseURL("docs/temporario.html")
```

```{r aula-09-orirntecao-objetos-parte1-aula-word, eval=FALSE, include=FALSE}
rmarkdown::render("09-2026-04-29_Programacao_OO-parte1.Rmd", output_dir="docs", output_file ="temporario.docx" , output_format = "word_document") ; utils::browseURL("docs/temporario.docx")
```

