# Programação Orientada a Objetos - Parte 2
## Relacionamentos, Organização e Boas Práticas**

**Objetivo:** Modelar interações entre classes e organizar a arquitetura do software.

## **Conceitos Relacionais**
*   **Herança:** Permite que uma subclasse herde atributos e métodos de uma superclasse, estabelecendo uma relação de **"é um"**.
*   **Associação:** Ocorre quando uma classe "possui" ou "usa" outra para completar sua representatividade, sem ser um subtipo dela.
*   **Interface:** Define um **contrato** de métodos que a classe é obrigada a implementar, garantindo padronização.

**Exemplo em Python (Herança e Associação):**
```python
class Pessoa: # Classe Abstrata (Conceitual)
    def __init__(self, nome):
        self.nome = nome

class Medico(Pessoa): # Herança: Médico "é uma" Pessoa
    def __init__(self, nome, crm, endereco):
        super().__init__(nome)
        self.crm = crm
        self.endereco = endereco # Associação: Médico "tem um" Endereço

class Endereco:
    def __init__(self, rua):
        self.rua = rua
```

## **Conceitos Organizacionais**
*   **Pacotes (Módulos):** Organização física ou lógica para separar classes com responsabilidades distintas. Em Python, são os arquivos `.py` e pastas com `__init__.py`.
*   **Visibilidades (Modificadores de Acesso):** Determinam quem pode acessar membros da classe.
    *   **Privada (`private`):** Acesso apenas dentro da própria classe. (Em Python, usa-se `__` antes do nome).
    *   **Pública (`public`):** Acesso livre de qualquer lugar.

## **Polimorfismo e Sobrescrita**
*   **Polimorfismo:** Capacidade de um mesmo método se comportar de forma diferente dependendo do objeto que o executa.
*   **Sobrescrita:** Redefinir um método herdado da superclasse para adaptar o comportamento na subclasse.

**Exemplo em Python:**
```python
class Procedimento:
    def calcular_total(self):
        return 0

class Faringoplastia(Procedimento):
    def calcular_total(self): # Sobrescrita
        return 1500.00        # Polimorfismo na prática
```

---

## **Referência ABNT da Fonte**

CARVALHO, Thiago Leite e. **Orientação a Objetos**: aprenda seus conceitos e suas aplicabilidades de forma efetiva. 1. ed. [S.l.]: Casa do Código, [ano não informado].



```{r aula-10-orirntecao-objetos-parte2-aula-html, eval=FALSE, include=FALSE}
rmarkdown::render("10-2026-05-06_Programacao_OO-parte2.Rmd", output_dir="docs", output_file ="temporario.html" , output_format = "html_document") ; utils::browseURL("docs/temporario.html")
```

```{r aula-10-orirntecao-objetos-parte2-aula-word, eval=FALSE, include=FALSE}
rmarkdown::render("10-2026-05-06_Programacao_OO-parte2.Rmd", output_dir="docs", output_file ="temporario.docx" , output_format = "word_document") ; utils::browseURL("docs/temporario.docx")
```
